【裁判字號】    98,訴,105
【裁判日期】    980421
【裁判案由】    違反槍砲彈藥刀械管制條例
【裁判全文】
臺灣高雄地方法院刑事判決               98年度訴字第105號
公  訴  人  臺灣高雄地方法院檢察署檢察官
被      告  甲○○
                    2號
指定辯護人  本院公設辯護人乙○○
上列被告因違反槍砲彈藥刀械管制條例案件，經檢察官提起公訴
（97年度偵字第28429 號），本院判決如下：
    主  文
甲○○犯非法寄藏可發射子彈具有殺傷力之槍枝罪，處有期徒刑
參年貳月，併科罰金新臺幣伍萬元，罰金如易服勞役，以新臺幣
壹仟元折算壹日。扣案之仿BERETTA 廠92FS型半自動改造手槍壹
枝（含彈匣，槍枝管制編號：0000000000號）及口徑9mm 制式子
彈壹顆，均沒收。
    事  實
一、甲○○明知可發射子彈具有殺傷力之改造槍枝及具殺傷力之
    制式子彈，均屬槍砲彈藥刀械管制條例所管制之物品，未經
    中央主管機關許可，不得寄藏，竟基於非法寄藏可發射子彈
    具有殺傷力之改造手槍及制式子彈之犯意，於97年2 月間某
    日，在屏東市和生市場，受真實姓名年籍不詳綽號「矮仔」
    之成年男子之託，保管具有殺傷力之仿BERETTA 廠92FS型半
    自動改造手槍1 枝（含彈匣，槍枝管制編號：0000000000號
    ）及具有殺傷力之口徑9mm 制式子彈3 顆，而將之放置於黑
    色背包內，寄藏在車牌號碼2790-MJ 號自用小客車之駕駛座
    腳踏板處，嗣於97年10月2 日晚間8 時30分許，員警因他案
    在高雄縣大寮鄉○○路12號搜索，甲○○適在現場，員警經
    其同意後搜索其當日駕駛之上開自用小客車，並當場扣得上
    開改造手槍1 支及口徑9mm 制式子彈3 顆，而查獲上情。
二、案經高雄縣政府警察局仁武分局報告臺灣高雄地方法院檢察
    署檢察官偵查起訴。
    理  由
壹、證據能力部分
一、按被告以外之人於審判外之言詞或書面陳述，除法律有規定
    者外，不得作為證據；被告以外之人於審判外之陳述，雖不
    符刑事訴訟法第159 條之1 至第159 條之4 之規定，而經當
    事人於審判程序同意作為證據，法院審酌該言詞陳述或書面
    陳述作成時之情況，認為適當，亦得為證據，當事人、代理
    人或辯護人於法院調查證據時，知有第159 條第1 項不得為
    證據之情形，而未於言詞辯論終結前聲明異議者，視為有前
    項之同意，刑事訴訟法第159 條第1 項及第159 條之5 分別
    定有明文。卷附高雄市政府警察局仁武分局製作之搜索扣押
    筆錄、扣押物品目錄表，雖屬被告以外之人於審判外之書面
    陳述，然當事人於準備程序對於上開證據方法之證據能力均
    表示不爭執，本院審酌前開審判外之書面陳述於作成時之情
    況，並無違法不當或證明力明顯過低之瑕疵，應得作為證據
    。
二、次按現行刑事訴訟法關於「鑑定」之規定，除選任自然人充
    當鑑定人外，另設有囑託機關鑑定制度。依同法第198 條、
    第208 條之規定，不論鑑定人或鑑定機關、團體，固均應由
    法院、審判長、受命法官或檢察官視具體個案之需要而為選
    任、囑託，並依第206 條之規定，提出言詞或書面報告，始
    符合同法第159 條第1 項所定得作為證據之「法律有規定」
    之情形。否則所為之鑑定，仍屬傳聞證據。然於司法警察機
    關調查中之案件，為因應實務上，或因量大、或有急迫之現
    實需求，例行性當然有鑑定之必要者，例如毒品之種類與成
    分、尿液之毒品反應，或者槍彈有無殺傷力等鑑定，基於檢
    察一體原則，得由該管檢察長對於轄區內之案件，以事前概
    括選任鑑定人或囑託鑑定機關、團體之方式，俾便轄區內之
    司法警察官、司法警察對於調查中之此類案件，得即時送請
    先前已選任之鑑定人或囑託之鑑定機關、團體實施鑑定，以
    求時效（法務部92年9 月1 日法檢字第0920035083號函參照
    ）。此種由檢察機關概括選任鑑定人或概括囑託鑑定機關、
    團體，再轉知司法警察官、司法警察於調查犯罪時參考辦理
    之作為，法無明文禁止，係為因應現行刑事訴訟法增訂傳聞
    法則及其例外規定之實務運作而為。此種由司法警察官、司
    法警察依檢察官所概括選任之鑑定人或囑託鑑定機關、團體
    所為之鑑定結果，與檢察官選任或囑託為鑑定者，性質上並
    無差異，同具有證據能力（最高法院96年度臺上字第2860號
    判決參照）。本件卷附內政部警政署刑事警察局97年10月21
    日刑鑑字第0970153078號槍彈鑑定書，揆諸前揭說明，屬「
    法律規定」得為證據者，應有證據能力。
貳、實體部分
一、訊據被告甲○○對於上開事實坦承不諱，並有高雄縣政府警
    察局仁武分局製作之搜索扣押筆錄、扣押物品目錄表及扣案
    槍彈照片在卷可稽（見偵卷第22至26、48至51頁）。此外，
    扣案之手槍1 枝及子彈3 顆經送內政部警政署刑事警察局鑑
    定結果：(1)手槍1 枝（含彈匣，槍枝管制編號：0000000000
    號），係改造手槍，由仿BERETTA 廠92FS半自動手槍製造之
    槍枝，換裝土造金屬槍管而成，擊發功能正常，可供擊發適
    用子彈使用，認具殺傷力；(2)子彈3 顆：其中2 顆，係口徑
    9mm 制式子彈，採樣1 顆試射，可擊發，認具殺傷力；其中
    1 顆，係口徑9mm 制式子彈，彈底具撞擊痕跡，經試射，可
    擊發，認具殺傷力，有該局97年10月21日刑鑑字第09701530
    78號槍彈鑑定書1 份在卷足憑（見偵卷第44至47頁），足見
    被告前開任意性自白與事實相符，本件事證明確，被告犯行
    堪以認定，應依法論科。
二、按寄藏與持有，均係將物置於自己實力支配之下，僅寄藏必
    先有他人之持有行為，而後始為之受寄代藏而已，故寄藏之
    受人委託代為保管，其保管之本身，亦屬持有，不過，此之
    持有係受寄之當然結果，法律上自宜僅就「寄藏」行為為包
    括之評價，不應另就「持有」予以論罪（最高法院74年度台
    上字第3400號判例參照），而被告於警詢、偵查及本院審理
    中均供稱：本件槍彈是綽號「矮仔」之朋友寄放等語（見警
    一卷第8 頁、偵卷第6 至7 頁、本院卷第117 頁），被告既
    係受他人之託而代為保管上開槍彈，應認係寄藏行為，檢察
    官起訴意旨認其係犯非法持有改造槍枝及子彈罪，容有未洽
    ，然持有、寄藏改造槍枝及子彈之基本社會事實相同，其所
    犯法條亦同屬槍砲彈藥刀械管制條例第8 條第4 項、第12條
    第4 項，自毋庸變更起訴法條。是核被告甲○○所為，係犯
    槍砲彈藥刀械管制條例第8 條第4 項之非法寄藏可發射子彈
    具有殺傷力之槍枝罪、第12條第4 項非法寄藏具有殺傷力之
    子彈罪，被告以一寄藏行為，同時觸犯非法寄藏可發射子彈
    具有殺傷力之槍枝罪及非法寄藏具有殺傷力之子彈罪，為想
    像競合犯，應從一重之非法寄藏可發射子彈具有殺傷力之槍
    枝罪處斷。爰審酌被告非法寄藏可發射子彈具有殺傷力之手
    槍及子彈，對他人生命、身體及社會治安已生潛在不安與危
    險，自應給予相當之刑事非難，惟念其僅係單純寄藏，未持
    之犯罪生具體損害，且犯後自始坦承犯行，態度尚可等一切
    情狀，量處如主文所示之刑，另就併科罰金刑部分，諭知罰
    金如易服勞役之折算標準。至扣案之仿BERETTA 廠92FS型半
    自動改造手槍1 枝（含彈匣，槍枝管制編號：0000000000號
    ），及未經試射之口徑9mm 制式子彈1 顆，均具有殺傷力，
    業如前述，屬違禁物，不問屬於犯人與否，應依刑法第38條
    第1 項第1 款之規定宣告沒收；又扣案之口徑9mm 制式子彈
    2 顆，亦具有殺傷力，如前所述，惟經試射後剩餘之彈殼及
    彈頭，已不具子彈之完整結構，核與違禁物有別，均不予宣
    告沒收。
據上論斷，應依刑事訴訟法第299 條第1 項前段，槍砲彈藥刀械
管制條例第8 條第4 項、第12條第4 項，刑法第11條前段、第55
條、第42條第3 項、第38條第1 項第1 款、第2 項，判決如主文
。
本案經檢察官丙○○到庭執行職務。
中    華    民    國    98    年    4    月     21    日
                  刑事第十一庭  審判長法  官  黃三友
                                      法  官  陳億芳
                                      法  官  林依蓉
以上正本證明與原本無異。
如不服本判決應於收受送達後10日內向本院提出上訴書狀，並應
敘述具體理由；如未敘述上訴理由者，應於上訴期間屆滿後20日
內向本院補提理由書（均須按他造當事人之人數附繕本）「切勿
逕送上級法院」。
中    華    民    國    98    年    4    月     23    日
                                      書記官  邱靜銘
附錄本件論罪科刑法條：
槍砲彈藥刀械管制條例第8 條第4項
未經許可，持有、寄藏或意圖販賣而陳列第 1 項所列槍枝者，處
3 年以上10年以下有期徒刑，併科新臺幣700 萬元以下罰金。
槍砲彈藥刀械管制條例第12條第4項
未經許可，持有、寄藏或意圖販賣而陳列子彈者，處5 年以下有
期徒刑，併科新臺幣300 萬元以下罰金。


司法院資訊處製作；財團法人民間司法改革基金會備份。
